【裁判字號】    92,上易,1095
【裁判日期】    920819
【裁判案由】    侵占
【裁判全文】
臺灣高等法院高雄分院刑事判決          九十二年度上易字第一九五號
    上  訴  人
    即  被  告  乙○○
右上訴人因侵占案件，不服臺灣高雄地方法院九十二年度易字第七八五號中華民國九
十二年六月二十四日第一審判決（起訴案號：臺灣高雄地方法院檢察署九十二年度偵
字第五二七七號），提起上訴，本院判決如左：
      主      文
原判決撤銷。
乙○○無罪。
      理      由
一、甲訴意旨以乙○○係以駕駛計程車為業，於民國（下同）八十九年七月二十八日
    ，以其所有之福特自用小客車，加入址設於高雄市前鎮區○○○路二十七號之天
    佑交通有限甲司（下稱天佑甲司），並向天佑甲司租用ＺＧ－一八五號之計程車
    營業牌照二面及行照一枚，雙方約定須按時繳交行政管理費、保險費、汽車牌照
    稅、燃料稅等相關費用，然乙○○自九十一年七月間起，即未繳納上揭費用，經
    天佑甲司於同年十二月二十日終止租約並向乙○○催討欠款、車牌二面及行照一
    枚，乙○○卻始終未返還欠款、車牌及行照，竟意圖為自己不法之所有，侵占前
    述自己所持有其向天佑甲司所租用之車牌及行照，復避不見面，使天佑甲司受有
    損害，案經天佑甲司提起告訴，因認乙○○不無觸犯刑法第三百三十五條第一項
    之侵占罪嫌云云。
二、甲訴人認被告乙○○有右開侵占犯行，係以告訴代理人黃亦兵之指訴及有契約書
    、存證信函、被告欠款資料附卷可稽等情，為其論據。
三、惟訊據被告乙○○堅決否認有侵占犯行，辯稱：九十一年七月間，伊因上開靠行
    於告訴人甲司之小客車壞掉，剛好碰到景氣不好，伊白天幫人搭鐵屋，晚上做夜
    市生意，車子無暇送修，伊原想將來車子修好後仍要繼續跑車營業，靠行費用伊
    有告訴甲司延後歸還，伊因搬家而未收到甲司之存證信函，並非避不見面，現伊
    已與告訴人甲司和解，返還汽車牌照及清償告訴人之損失，伊絕無侵占之意思云
    云。
四、按告訴人之指訴，本以使被告受刑事訴追或處罰為目的，故其陳述是否與事實相
    符，自應調查其他證據，以資審認，苟其所為攻擊之詞，尚有瑕疪，則在此瑕疵
    未予究明以前，即不能遽採為斷罪之基礎，最高法院六十九年台上字第一五三一
    號判例可資參照。又刑事訴訟制度受「倘有懷疑，則從被告之利益為解釋」、「
    被告應被推定為無罪」之原則所支配，故得為訴訟上之證明者，須客觀上於一般
    人均不致有所懷疑而達於確信之程度者，始可據為有罪之認定。又刑法上侵占罪
    之成立，係以持有人基於不法所有之意圖，以易持有為所有之意，侵占所持有之
    物為構成要件，故客觀上應以持有人有易持有為所有之行為以資認定，例如加以
    處分變賣、或丟棄等以所有人自居所為之行為始足當之，如僅將持有物延不交還
    或有其他原因致一時不能交還，既缺乏主觀要件，即難以該罪相繩，最高法院亦
    著有六十八年台上字第三一四六號判例足資參照。
五、經查，被告乙○○自八十九年七月間以其自有之小客車加入告訴人甲司營運後，
    歷二年均依約向告訴人甲司繳交管理費等費用，迨至九十一年七月起，始未續繳
    費用，且未將ＺＧ－一八五號計程車營業牌照二面及行照一枚交還告訴人甲司，
    惟被告於警訊、原審及本院審理時始終辯稱因景氣不佳，經濟困難，收入不多，
    才未再繳納行費，且車子壞了，沒有使用，因想將來仍要開車營業，故未將車牌
    及行照交還，並無將之侵占據為己有之意思等語。按被告僅係將其自有小客車靠
    行於告訴人甲司，其因經濟困難，無力繳交行費，衡之經驗法則，殊無占用營業
    牌照及行照不還之必要，此與租用汽車者，租約屆期後拒不還車，而將車留供己
    用或任意典當、販售等處置之情形，實不可同日而語，是被告所辯其並無侵占之
    意圖等語，應可採信。本件純係民事糾葛，尚難因被告未續繳行費且未繳還車牌
    及行照，即遽指被告有侵占之犯行，且被告與告訴人甲司業已達成和解，有和解
    書一紙在卷可稽，益證被告並無侵占之犯意，是被告被訴犯罪尚屬不能證明。
六、原審未予詳求，遽以被告承認自九十一年七月起未續繳行費及繳還車牌、行照，
    即認被告已坦承侵占犯行，而予論罪科刑，自有未洽，被告上訴否認犯罪而指摘
    原判決不當，非無理由，應由本院將原判決撤銷，諭知被告無罪。
據上論結，應依刑事訴訟法第三百六十九條第一項前段、第三百六十四條、第三百零
一條第一項，判決如主文。
本案經檢察官彭南雄到庭執行職務。
中    華    民    國     九十二     年       八       月     十  九     日
                              臺灣高等法院高雄分院刑事第四庭
                                  審判長法官  蕭權閔
                                        法官  李嘉興
         法官  陳吉雄
右正本證明與原本無異。
不得上訴。
                                      書記官  黎  珍
中    華    民    國     九十二     年       八       月      二十一    日
                                                                  Ａ


司法院資訊處製作；財團法人民間司法改革基金會備份。
